臺北高等行政法院判決
                                     100年度訴字第1704號
                                   100年12月13日辯論終結
原      告　申五郎
訴訟代理人　羅美棋　律師
複  代理人  連耀霖　律師
被      告　財政部臺灣省北區國稅局
代　表　人　吳自心（局長）住同上
訴訟代理人　李博立
            賴雪琴
上列當事人間贈與稅事件，原告不服財政部中華民國100年9月1
日台財訴字第10000315860號訴願決定（案號：第10001595號）
，提起行政訴訟，本院判決如下：
    主  文
原告之訴駁回。
訴訟費用由原告負擔。
　　事實及理由
一、事實概要：
    被告依據法務部調查局、財政部賦稅署通報及查得資料，以
    原告於民國（下同）96年9月21日持現金新臺幣（下同，美
    金除外）10,000,000元前往第一商業銀行平鎮分行（以下簡
    稱第一銀行平鎮分行），代其長女申鈺凌、次女申玉燕及長
    子申凱堯償還房屋貸款3,300,000元、3,300,000元及3,400,
    000元，認原告係為子女承擔債務，依行為時（以下同）遺
    產及贈與稅法第5條第1款規定，應以贈與論課徵贈與稅；另
    原告於同年11月27日自第一銀行平鎮分行提領現金900,000
    元，轉存至長女申鈺凌帳戶內，涉屬遺產及贈與稅法第4條
    第2項規定之贈與，惟未依同法第24條規定申報贈與稅，經
    審理違章成立，除核定原告本次贈與10,900,000元，併計前
    次贈與2,225,706元，核定96年度贈與總額13,125,706元，
    贈與淨額12,015,706元，應納贈與稅額2,093,698元外，另
    就贈與現金900,000元部分，按應納稅額243,000元加處1倍
    之罰鍰計243,000元。原告就代償子女銀行貸款10,000,000
    元應以贈與論部分及罰鍰處分不服，申請復查，經被告以10
    0年7月5日北區國稅法二字第1000012934號復查決定（下稱
    原處分）駁回，原告不服，提起訴願，遭決定駁回，遂提起
    本件行政訴訟。
二、本件原告主張：
（一）原告於96年9月21日陪同長女申鈺凌之友人王眉前往第一
      銀行平鎮分行，由王眉轉為代償長女申鈺凌、次女申玉燕
      及長子申凱堯之房貸，金額依序為3,300,000元、3,300,0
      00元及3,400,000元，上開事實原告於被告所屬稅務員調
      查時已陳述甚詳，並陳明王眉之聯絡方式，詎被告竟斷章
      取義認定係屬原告贈與，除核補贈與稅外，並為裁罰，實
      有不當。
（二）被告於原處分卷第96頁銀行傳票上之簽註，非依程序，不
      具證據力:
      按公文書應依程式製作，細查上開簽註，並沒有簽註人、
      受話單位、受話人職稱，核非依法定程式製作，依民事訴
      訟法第355條（行政訴訟法第176條準用），該文書不具證
      據力。亦與事理不合，按銀行主管每天蓋不知凡幾之章，
      如當天之始初，忘記調整日期，尚有可能，且其他同事也
      會發現，謂下午4時多尚未發現，顯不合經驗常理。況同
      一事實有些章蓋96年9月20日，有些蓋96年9月21日，被告
      殊難自圓其說。
（三）被告認定事實不符合銀行業常規：
      被告認定原告於96年9月21日為原告三名子女償還房貸，
      惟稽之被告調取之銀行傳票：1.時間在營業時間外（即下
      午4時17分）；2.原告未填寫任何文書。按銀行對外營業
      時間通常在下午3時30分前，本件逾銀行對外營業時間近1
      時之久，就銀行營業時間而言，顯逾太久，如容認無限延
      長營業，加上銀行之對帳、結帳，其員工將無法下班，甚
      至需駐守銀行（實際係上午辦理）。另一般情形如有存款
      或代償，通常會要求客戶填寫存款單，惟查本件原告未填
      寫任何相關文件，遽謂原告代償，尚無所據。
（四）被告認定原告現金代償，顯無所據，亦與經驗事理不合：
      被告認定原告持「現金」10,000,000元於96年9月21日代
      償子女房貸，惟按現在社會治安，如存放大量現金，家中
      如無保全人員，其安全性存疑，另10,000,000元之累積需
      有時日，一般人平日如有積蓄達一定金額，亦多存入銀行
      ，以求安全，又能生息，加上原告年已老邁，現無工作及
      收入，怎有如此鉅額現金？況被告經多方查證，並無法證
      明原告有提領10,000,000元或相當金額之紀錄（經閱卷被
      告調取原告之存款紀錄，最多只有數十萬元存款），事實
      上亦無10,000,000元之進出，遽謂原告以現金代償子女房
      貸，被告認定事實不但無據，亦不合經驗法則。
（五）認定事實與引據課稅之法律相互矛盾：
      本件被告依遺產及贈與稅法第5條第1款，即請求權時效內
      「無償免除」或「承擔債務」亦視同贈與核課，原告於訴
      願理由中即具體要求被告說明，原告免除或承擔何債務？
      債權人、債務人各為何人？何時何地免除或承擔？原始債
      之金額若干？如何通知？被告及訴願決定就此均未交代，
      遽依視同贈與核補及罰鍰，顯無所據。另被告一方面認定
      原告代償債務，另又認係免除或承擔債務，認定事實與引
      據核補贈與稅之法律顯相矛盾。
（六）追及適用法律之違法：
      本件之行為時間為96年9月21日，被告訴願答辯理由援引
      98年1月21日修正公布之遺產及贈與稅法第44條規定，顯
      有法規溯及適用之違法。另系爭900,000元贈與部分，原
      告已申報繳納，原告洵不知裁處依據。
（七）被告裁罰違反自我拘束原則：
      按稅務違章案件減免處罰標準係財政部依職權發布，依行
      政程序法第161條規定，有拘束被告之效力，參看被告卷
      附臺灣地區綜合所得稅、外僑所得稅及遺產贈與稅稽徵業
      務第20次聯繫會第11案決議，被告99年7月19日北區國稅
      審三第0990021378號函亦認為不宜處罰，被告疏為注意，
      矛盾為裁罰，不但與其函釋相互衝突，亦違反上述行政程
      序法規定，顯為違法裁罰。
（八）桃園縣立楊光國民中小學100年12月8日100年志願服務績
      效證明書可證明原告於94年9月1日迄今擔任桃園縣立楊光
      國中交通導護、監廚志工，並無其他工作及收入，沒有錢
      可贈與子女。原告如有其他工作，即無法充任交通導護（
      學生上下學）及監廚工作。
（九）綜上所述，聲明求為判決：
    1.訴願決定及原處分（復查決定）均撤銷。
    2.訴訟費用由被告負擔。
三、被告則以：
（一）原告於96年9月21日持現金10,000,000元前往第一銀行平
      鎮分行，償還長女申鈺凌、次女申玉燕及長子申凱堯房屋
      貸款，分別為3,300,000元、3,300,000元及3,400,000元
      ；同年11月27日自第一銀行平鎮分行提領現金900,000元
      轉存長女申鈺凌名下，未依規定辦理贈與稅申報，經法務
      部調查局及被告查獲，核定本次贈與10,900,000元，併計
      前次贈與2,225,706元，核定贈與總額13,125,706元，應
      納稅額2,093,698元，另贈與現金900,000元部分，經被告
      所屬楊梅稽徵所處罰鍰243,000元。原告不服，申經復查
      結果，未獲變更，提起訴願遭駁回，乃提起本件訴訟。
（二）本稅部分：
    1.按「凡經常居住中華民國境內之中華民國國民，就其在中
      華民國境內或境外之財產為贈與者，應依本法規定，課徵
      贈與稅。」、「本法稱贈與，指財產所有人以自己之財產
      無償給予他人，經他人允受而生效力之行為。」、「財產
      之移動，具有左列各款情形之一者，以贈與論，依本法規
      定，課徵贈與稅：一、在請求權時效內無償免除或承擔債
      務者，其免除或承擔之債務。」為遺產及贈與稅法第3條
      第1項、第4條第2項及第5條第1款所明定。次按「當事人
      主張事實須負舉證責任。倘其所提出之證據不足為主張事
      實之證明，自不能認其主張之事實為真實。」最高行政法
      院36年判字第16號著有判例。
    2.原告於96年9月21日持現金10,000,000元前往第一銀行平
      鎮分行，償還其子女銀行貸款，有大額通貨交易資料、現
      金收入傳票、轉帳支出傳票及放款收回傳票影本可稽；另
      同年11月27日提領現金900,000元轉存長女申鈺凌名下，
      有第一銀行平鎮分行98年12月18日（98）一平鎮字306號
      函檢送交易明細表可稽，合先敘明。
    3.本件係依據法務部調查局檢送資料－原告於96年9月21日
      持現金10,000,000元前往第一銀行平鎮分行，分別存入3,
      300,000元至長女申鈺凌帳戶、3,300,000元至次女申玉燕
      帳戶及3,400,000元至長子申凱堯帳戶，經被告函請原告
      說明存入原因並提示資金來源證明文件，其僅主張係子女
      交付現金，委託其去第一銀行平鎮分行替渠等還房屋貸款
      ，不清楚資金來源，被告又函請原告子女3人說明現金10,
      000,000元之來源，長女申鈺凌表示姊弟3人在美國合開鐘
      錶眼鏡公司，係其由美國保管箱提出美金30萬元，交付朋
      友再轉交父親替渠等去第一銀行平鎮分行還房屋貸款。惟
      依入境旅客攜帶行李物品報驗稅放辦法第7條規定：入境
      旅客攜帶外幣現鈔總值逾等值美幣1萬元者，應填報中華
      民國海關申報單向海關申報。經被告再函請申鈺凌提供友
      人護照出入境資料、海關申報單及美金結購新臺幣之交易
      憑證，迄未提示。
    4.被告除函請原告及其子女說明並提示證明文件外，並向第
      一銀行平鎮分行查調原告存提款帳戶交易明細資料，查得
      ：
      (1)原告於96年1月18日轉帳1,200,000元償還申鈺凌、申玉
        燕及申凱堯第一銀行平鎮分行貸款本金各400,000元；
        同年4月13日轉帳1,002,135元償還渠等3人銀行貸款本
        金各330,000元及貸款利息各4,045元。
      (2)原告於96年9月21日持現金10,000,000元存入申鈺凌、
        申玉燕及申凱堯帳戶，隨即轉出償還渠等3人銀行貸款
        本金分別為3,300,000元、3,300,000元及3,400,000元
        ；同日並轉帳23,571元償還渠等3人貸款利息各7,857元
        。
      (3)另原告於96年11月27日提領現金900,000元，轉存申鈺
        凌名下。
      (4)其中原告代子女償還銀行貸款本金及利息合計12,225,7
        06元（1,200,000元＋1,002,135元＋10,000,000元＋23
        ,571元）部分，核屬遺產及贈與稅法第5條第1款以贈與
        論情事，經被告輔導申報贈與稅，原告除10,000,000元
        外，餘2,225,706元均已申報贈與稅，是原告代子女償
        還銀行貸款有跡可循。
    5.按當事人間財產之移轉，固為其經濟行為自由，稅法原則
      上予以尊重，惟當事人間係出於何原因而移轉，稽徵機關
      無從得知，是對於當事人間財產移轉行為，既為當事人所
      發動，贈與稅之核課，不過居於被動地位，故稽徵機關依
      據稅捐稽徵法第30條及遺產及贈與稅法規定行使調查權時
      ，當事人自得提出主張，並就所主張該移轉行為之實質因
      果關係、有關內容負舉證責任及盡協力義務，俾稽徵機關
      對當事人有利不利情事加以審酌。此觀「租稅稽徵程序，
      稅捐稽徵機關雖依職權調查原則而進行，惟有關課稅要件
      事實，多發生於納稅義務人所得支配之範圍，稅捐稽徵機
      關掌握困難，為貫徹公平合法課稅之目的，因而課納稅義
      務人申報協力義務」及「當事人主張事實須負舉證責任，
      倘其所提出之證據不足為主張事實之證明，自不能認其主
      張之事實為真實。」司法院釋字第537號解釋及最高行政
      法院36年判字第16號判例意旨自明。是以，就贈與稅而言
      ，倘當事人不履行申報協力義務，或對主張之事實不提出
      證據，或其所提出之證據不足為主張事實之證明，稽徵機
      關斟酌當事人之陳述與調查事實及證據之結果，以該財產
      之移轉行為事實已具有客觀性，依論理法則及經驗法則判
      斷，認定贈與行為之客觀要件均已成立而生效，自應依法
      定其所應歸屬之贈與之法律效果，否則，只要當事人自始
      至終均否認有贈與及受贈之意思表示，即認為課徵贈與稅
      之要件欠缺，稽徵機關將無從落實執行稽徵贈與稅之立法
      目的。次按贈與稅係就贈與行為成立當時之要件事實予以
      徵免，且稅捐之課徵本於行政法之公益並顧及租稅安定性
      ，為避免贈與人心存僥倖、取巧投機及破壞誠實自動申報
      制度、徵收之贈與稅處於不穩定之狀態及行政資源之浪費
      ，除有特殊情形（例如不動產於移轉登記前撤回者、股票
      於未辦妥股東名義變更登記前撤回者、贈與人行使法定撤
      銷權撤銷贈與行為者、稽徵機關查獲前已取回者）外，不
      應因雙方任意解除贈與契約、取回原贈與標的，而准予免
      課徵贈與稅或退還已納之贈與稅。
    6.按動產所有權之歸屬，以占有為要件，原告既持10,000,0
      00元至第一銀行平鎮分行，代子女償還房屋貸款，又未能
      就系爭現金係子女交付乙節提示具體事證，自不能認其主
      張之事實為真實；至於900,000元部分迄未說明轉存原因
      並舉證，原核定並無不合，請續予維持。
（三）罰鍰部分：
    1.按「納稅義務人違反本法或稅法之規定，適用裁處時之法
      律。」為稅捐稽徵法第48條之3所明定。次按「除第20條
      所規定之贈與外，贈與人在1年內贈與他人之財產總值超
      過贈與稅免稅額時，應於超過免稅額之贈與行為發生後30
      日內，向主管稽徵機關依本法規定辦理贈與稅申報。」、
      「納稅義務人違反……第24條之規定，未依限辦理……贈
      與稅申報者，按核定應納稅額加處2倍以下之罰鍰。」為
      遺產及贈與稅法第24條第1項及98年1月21日修正公布同法
      第44條所規定。
    2.原告96年11月27日自第一銀行平鎮分行提領現金900,000
      元轉存長女申鈺凌名下，該資金於存款移轉占有時即生所
      有權移轉效力，贈與行為成立，原告未依規定辦理贈與稅
      申報，縱非故意實難謂無過失，被告所屬楊梅稽徵所按核
      定應納稅額243,000元處1倍罰鍰243,000元並無違誤，請
      續予維持。
（四）基上論結，被告原處分及訴願決定並無違誤，聲明求為判
      決駁回原告之訴，訴訟費用由原告負擔。
四、上開事實概要欄所述之事實，除後列之爭點事項外，其餘為
    兩造所不爭執，並有原處分、被告96年度贈與稅復查決定應
    補稅額更正註銷單、財政部稅賦署98年3月12日台稅稽發字
    第09804401600號函、法務部調查局98年3月4日調錢參字第
    09800090040號函、原告98年4月9日談話紀錄、原告長女申
    鈺凌98年5月18日談話紀錄、原告長子申凱堯98年5月18日談
    話紀錄、原告長女申鈺凌99年2月1日說明書、被告99年3月
    15日北區國稅審三字第0990000222號函、原告長女申鈺凌99
    年3月20日報告函、被告違章案件罰鍰繳款書、被告96年度
    贈與稅繳款書、被告所屬楊梅稽徵所99年9月28日99年度財
    贈與字第Z0000000000000號裁處書、被告99年9月27日贈與
    稅應稅案件核定通知書、被告99年9月1日贈與稅應稅案件核
    定通知書、原告贈與稅申報書（案件編號：Z0000000000000
    ）、原告99年7月26日呈報函、原告99年7月26日贈與稅申報
    書（案件編號：Z0000000000000）、被告99年7月19日北區
    國稅審三字第0990021378號函、原告99年7月14日異議書、
    原告99年7月8日電話聲明異議紀錄表、被告99年6月30日北
    區國稅審三字第0990021388號函、第一銀行平鎮分行98年12
    月18日（98）一平鎮字第306號函、原告及其子女三人等96
    年1月至96年12月第一銀行平鎮分行帳戶交易明細表、第一
    銀行大額通貨交易資料、第一銀行96年9月21日現金收入傳
    票、第一銀行96年9月21日轉帳支出傳票及放款收回傳票影
    本、桃園縣立楊光國民中小學100年12月8日100年志願服務
    績效證明書等件附於原處分卷及本院卷可稽，為可確認之事
    實。
五、本件兩造之爭點為：被告以原告96年9 月21日持現金10,000
    ,000元前往第一銀行平鎮分行，代其長女申鈺凌、次女申玉
    燕及長子申凱堯償還房屋貸款3,300,000 元、3,300,000 元
    及3,400,000 元，認原告係為子女承擔債務，依行為時遺產
    及贈與稅法第5 條第1 款規定，應以贈與論課徵贈與稅，有
    無違誤？原告於96年11月27日自第一銀行平鎮分行提領現金
    900,000 元，轉存至長女申鈺凌帳戶內，是否屬遺產及贈與
    稅法第4 條第2 項規定之贈與？原處分所為核定應納贈與稅
    額2,093,698 元及另就贈與現金900,000 元部分，按應納稅
    額243,000 元加處1 倍之罰鍰計243,000 元，是否適法？本
    院判斷如下：
甲、代償子女銀行貸款10,000,000元部分：
（一）按「凡經常居住中華民國境內之中華民國國民，就其在中
      華民國境內或境外之財產為贈與者，應依本法規定，課徵
      贈與稅。」、「本法稱財產，指動產、不動產及其他一切
      有財產價值之權利。本法稱贈與，指財產所有人以自己之
      財產無償給予他人，經他人允受而生效力之行為。」及「
      財產之移動，具有左列各款情形之一者，以贈與論，依本
      法規定，課徵贈與稅：一、在請求權時效內無償免除或承
      擔債務者，其免除或承擔之債務。」遺產及贈與稅法第3
      條第1 項、第4 條第1 項、第2 項及第5 條第1 款所明定
      。又上開法條所稱「以贈與論」，乃以法律為擬制法律效
      果之賦予，目的乃為防杜以本條各款方式逃避贈與稅；是
      以並無對價，而為債務之免除或承擔，其實質與贈與財產
      無異，為期租稅公平，乃規定應以贈與論課徵贈與稅；又
      無對價而代償債務，與承擔債務均使他方獲得財產上之利
      益，兩者本質並無不同，故法條所稱「承擔債務」，當然
      包含「代償債務」。依上開規定及說明，祇要以自己資金
      無償為他人代償債務，法律上即擬制為贈與，稅捐稽徵機
      關自不必就當事人間是否有贈與意思表示一致之情形，負
      舉證責任；反之，納稅義務人如否認該等資金流動並非無
      償代償債務，自應就其主張之原因事實負舉證責任。
（二）次按「遺產及贈與稅法第5 條係規定財產移轉時，具有所
      列各款情形之一者，即不問當事人間是否有贈與意思表示
      之一致，均須以贈與論，依法課徵贈與稅……」及「納稅
      義務人……為其子……償還銀行貸款730 萬元，依遺產及
      贈與稅法第5 條第1 款規定課徵贈與稅……」業經財政部
      68年4 月14日台財稅第32338 號及84年6 月7 日台財稅第
      841627725 號函釋在案，上揭財政部函釋與法律規定意旨
      ，尚無違背，被告辦理相關案件，自得援用之。
（三）再按當事人間財產之移轉，固為其經濟行為自由，稅法原
      則上予以尊重，惟當事人間係出於何原因而移轉，稽徵機
      關無從得知，是對於當事人間財產移轉行為，既為當事人
      所發動，贈與稅之核課，不過居於被動地位，故稽徵機關
      依據稅捐稽徵法第30條及遺產及贈與稅法規定行使調查權
      時，當事人自得提出主張，並就所主張該移轉行為之實質
      因果關係、有關內容負舉證責任及盡協力義務，俾稽徵機
      關對當事人有利不利情事加以審酌。此觀司法院釋字第53
      7 號解釋：「租稅稽徵程序，稅捐稽徵機關雖依職權調查
      原則而進行，惟有關課稅要件事實，多發生於納稅義務人
      所得支配之範圍，稅捐稽徵機關掌握困難，為貫徹公平合
      法課稅之目的，因而課納稅義務人申報協力義務」意旨，
      及最高行政法院36年判字第16號判例「當事人主張事實須
      負舉證責任，倘其所提出之證據不足為主張事實之證明，
      自不能認其主張之事實為真實。」闡釋自明。是以，就贈
      與稅而言，倘當事人不履行申報協力義務，或對主張之事
      實不提出證據，或其所提出之證據不足為主張事實之證明
      ，稽徵機關斟酌當事人之陳述與調查事實及證據之結果，
      以該財產之移轉行為事實已具有客觀性，依論理法則及經
      驗法則判斷，認定贈與行為之客觀要件均已成立而生效，
      自應依法定其所應歸屬之贈與之法律效果，併此敘明。
（四）經查：本件被告依據通報及查得資料（見原處分卷第97頁
      至第99頁），以原告於96年9 月21日提供資金代其長女申
      鈺凌、次女申玉燕及長子申凱堯償還房屋貸款3,300,000
      元、3,300,000 元及3,400,000 元，此有大額通貨交易資
      料、現金收入傳票、轉帳支出傳票及放款收回傳票影本附
      於原處分卷可稽（見原處分卷第85頁至第96頁），足見原
      告係承擔申鈺凌等3 人之債務，使渠等相對減少其債務而
      獲有利益，已該當遺產及贈與稅法第5 條第1 款所定之債
      務承擔之要件，應以贈與論核課贈與稅，於法並無不合。
      次查；本件贈與稅核課之證據，為前揭之大額通貨交易資
      料、現金收入傳票、轉帳支出傳票及放款收回傳票影本（
      見原處分卷第85頁至第96頁），業如前述，至於原處分卷
      第96頁銀行傳票上之備註，僅係被告之承辦員於調查時與
      銀行間之洽詢，僅能說明被告之承辦員曾作相關調查，並
      非以該備註為本件贈與稅核課之證據，故原處分卷第96頁
      銀行傳票上之簽註，是否具證據力，因該備註非為本件贈
      與稅核課之證據，實與本件贈與稅之核課無關。是原告主
      張：被告於原處分卷第96頁銀行傳票上之簽註，非依程序
      ，不具證據力云云，不足採信。
（五）原告雖主張：一般情形，如有存款或代償，通常會要求客
      戶填寫存款單，惟查本件原告未填寫任何相關文件，遽謂
      原告代償，尚無所據，故被告認定事實不符合銀行業常規
      ：又被告經多方查證，並無法證明原告有提領10,000,000
      元或相當金額之紀錄，事實上亦無10,000,000元之進出，
      遽謂原告以現金代償子女房貸，被告認定事實不但無據，
      亦不合經驗法則；另被告一方面認定原告代償債務，另又
      認係免除或承擔債務，認定事實與引據核補贈與稅之法律
      顯相矛盾云云。惟查：本件係依據法務部調查局檢送資料
      －原告於96年9 月21日持現金10,000,000元前往第一銀行
      平鎮分行，分別存入3,300,000 元至長女申鈺凌帳戶、3,
      300,000 元至次女申玉燕帳戶及3,400,000 元至長子申凱
      堯帳戶，經被告函請原告說明存入原因並提示資金來源證
      明文件，其僅主張係子女交付現金，委託其去第一銀行平
      鎮分行替渠等還房屋貸款，不清楚資金來源，被告又函請
      原告子女3 人說明現金10,000,000元之來源，長女申鈺凌
      表示姊弟3 人在美國合開鐘錶眼鏡公司，係其由美國保管
      箱提出美金30萬元，交付朋友再轉交父親替渠等去第一銀
      行平鎮分行還房屋貸款，此有原告98年4 月9 日及原告之
      長女申鈺凌99年5 月18日談話紀錄附於原處分卷可稽（見
      原處分卷第79頁至第84頁），就系爭資金之流動，說詞不
      一，且依入境旅客攜帶行李物品報驗稅放辦法第7 條規定
      ：入境旅客攜帶外幣現鈔總值逾等值美幣1 萬元者，應填
      報中華民國海關申報單向海關申報。經被告再以99年3 月
      15日北區國稅審三字第0990000222號函（見原處分卷第77
      頁）請申鈺凌提供友人護照出入境資料、海關申報單及美
      金結購新臺幣之交易憑證供核，惟迄未提示，自難認系爭
      資金係申鈺凌等3 人所交付。次查：被告除函請原告及其
      子女說明並提示證明文件外，並向第一銀行平鎮分行查調
      原告存提款帳戶交易明細資料（見原處分卷第1 頁至第9
      頁），查得：1.原告於96年1 月18日轉帳1,200,000 元償
      還申鈺凌、申玉燕及申凱堯第一銀行平鎮分行貸款本金各
      400,000 元；同年4 月13日轉帳1,002,135 元償還渠等3
      人銀行貸款本金各330,000 元及貸款利息各4,045 元。2.
      原告於96年9 月21日持現金10,000,000元存入申鈺凌、申
      玉燕及申凱堯帳戶，隨即轉出償還渠等3 人銀行貸款本金
      分別為3,300,000 元、3,300,000 元及3,400,000 元；同
      日並轉帳23,571元償還渠等3 人貸款利息各7,857 元。3.
      另原告於96年11月27日提領現金900,000 元，轉存申鈺凌
      名下。4.其中原告代子女償還銀行貸款本金及利息合計12
      ,225,706元（1,200,000 元＋1,002,135 元＋10,000,000
      元＋23,571元）部分，核屬遺產及贈與稅法第5 條第1 款
      以贈與論情事，經被告輔導申報贈與稅，原告除10,000,0
      00元外，餘2,225,706 元均已申報贈與稅，此有被告99年
      6 月30日北區國稅審三字第0990021388號函及贈與稅申報
      書附於原處分卷可參（見原處分卷第17頁、第25頁至第28
      頁）。是原告代子女償還銀行貸款有跡可循。又按動產所
      有權之歸屬，以占有為要件，原告既持10,000,000元至第
      一銀行平鎮分行，代子女償還房屋貸款，又未能就系爭現
      金係子女交付乙節提示具體事證，揆諸前揭說明，自不能
      認其主張之事實為真實。綜上，本件被告審酌調查事實及
      證據之結果，以原告於96年9 月21日以現金10,000,000元
      ，代其長女申鈺凌、次女申玉燕及長子申凱堯償還房屋貸
      款，認原告係為其子女承擔債務，該當遺產及贈與稅法第
      5 條第1 款所定應以贈與論之要件，乃依法核課贈與稅，
      並無違誤。足見原告此部分之主張，洵非可採。
乙、 罰鍰部分：
（一）按「納稅義務人違反本法或稅法之規定，適用裁處時之法
      律。」為稅捐稽徵法第48條之3 所明定。次按「除第20條
      所規定之贈與外，贈與人在1 年內贈與他人之財產總值超
      過贈與稅免稅額時，應於超過免稅額之贈與行為發生後30
      日內，向主管稽徵機關依本法規定辦理贈與稅申報。」、
      「納稅義務人違反……第24條之規定，未依限辦理……贈
      與稅申報者，按核定應納稅額加處2 倍以下之罰鍰。」為
      遺產及贈與稅法第24條第1 項及98年1 月21日修正公布同
      法第44條所規定。
（二）經查：本件被告依據通報及查得資料，以原告於96年11月
      27日自一銀平鎮分行提領現金900,000 元，轉存長女申鈺
      凌帳戶內，核屬遺產及贈與稅法第4 條第2 項規定之贈與
      ，惟未依規定辦理贈與稅申報，此有一銀平鎮分行98年12
      月18日（98）一平鎮字306 號函檢送交易明細表等資料附
      於原處分卷可稽（見原處分卷第1 頁至第9 頁），經審理
      違章成立，乃依首揭規定，按核定應納稅額243,000 元（
      全部應納稅額2,147,240 元－查獲前本年度各次贈與稅額
      1,904,240 元）處以1 倍之罰鍰計243,000 元，此有原處
      分附於原處分卷可參。足見原處分揆諸前揭規定，並無違
      誤。
（三）原告雖主張：本件之行為時間為96年9 月21日，被告援引
      98 年1月21日修正公布之遺產及贈與稅法第44條規定，顯
      有法規溯及適用之違法；又系爭900,000 元贈與部分，原
      告已申報繳納，原告洵不知裁處依據；另參看被告卷附臺
      灣地區綜合所得稅、外僑所得稅及遺產贈與稅稽徵業務第
      20次聯繫會第11案決議，被告99年7 月19日北區國稅審三
      第0990021378號函亦認為不宜處罰，被告疏為注意，矛盾
      為裁罰，不但與其函釋相互衝突，亦違反上述行政程序法
      規定，顯為違法裁罰云云。惟查：原告於96年11月27日提
      領現金900,000 元存入申鈺凌銀行帳戶，即生所有權移轉
      效力，贈與行為成立，核屬遺產及贈與稅法第4 條第2 項
      規定之贈與，其未依規定辦理贈與稅申報，縱非故意，亦
      有應注意就系爭資金之無償轉讓係屬贈與，而盡其依法申
      報之義務，且無不能注意情事，竟未注意申報之疏失，自
      難解其過失之責，符合遺產及贈與稅法第44條所定之處罰
      要件，自應論罰。從而，被告依現行遺產及贈與稅法第44
      條及稅務違章案件裁罰金額或倍數參考表：「一、未依限
      申報之財產屬不動產、車輛、上市或在證券商營業處所買
      賣之有價證券者，處應納稅額0.5 倍之罰鍰。二、未依限
      申報財產屬前述財產以外者，處應納稅額1 倍之罰鍰。」
      以本件贈與標的為資金，非屬不動產、車輛或在證券商營
      業處所買賣之有價證券者，按系爭贈與之應納稅額243,00
      0 元處以1 倍之罰鍰計243,000 元，經核係已考量原告違
      章程度所為適切之裁罰，並無不合。次查：本件裁罰之事
      實，係本件被告依據通報及查得資料，以原告於96年11月
      27日自一銀平鎮分行提領現金900,000 元，轉存長女申鈺
      凌帳戶內，核屬遺產及贈與稅法第4 條第2 項規定之贈與
      部分，實與原告所提之被告臺灣地區綜合所得稅、外僑所
      得稅及遺產贈與稅稽徵業務第20次聯繫會第11案決議（本
      院卷第67頁）被告99年7 月19日北區國稅審三第09900213
      78號函（見本院卷第30頁），均係指涉及遺產及贈與稅法
      第5 條各款規定之贈與案件無涉，原告自不得主張比附援
      引。足見原告此部分之主張，洵非可採。
六、綜上所述，原告主張各節，均無可採，本件被告所為原處分
    ，並無違誤，訴願決定予以維持，亦無不合。原告仍執前詞
    ，訴請撤銷，為無理由，應予駁回。
七、本件事證已臻明確，兩造其餘攻擊防禦方法均與本件判決結
    果不生影響，故不逐一論述，併此敘明。
據上論結，本件原告之訴為無理由，爰依行政訴訟法第98條第1
項前段，判決如主文。
中　　華　　民　　國 　100  　年　　12  　月　　27　　日
            臺北高等行政法院第一庭
                            審判長法  官  王立杰
                                  法  官  洪慕芳
                                  法  官  許麗華
上為正本係照原本作成。
如不服本判決，應於送達後20日內，向本院提出上訴狀並表明上
訴理由，如於本判決宣示後送達前提起上訴者，應於判決送達後
20日內補提上訴理由書（須按他造人數附繕本）。
中　　華　　民　　國 　100  　年　　12  　月　　27　　日
            　　　　　　　　　　  書記官  林淑盈